臺灣苗栗地方法院刑事判決　　　　　　　 95年度易字第630號
公　訴　人　臺灣苗栗地方法院檢察署檢察官
被　　　告　甲○○
上列被告因毒品危害防制條例案件，經檢察官提起公訴（95年度
毒偵字第999 號、第1072號、第1086號），及追加起訴（95年度
毒偵字第1223號、95年度毒偵字第1381號、95年度毒偵字第1566
號），本院依簡式審判程序判決如下：
    主  文
甲○○連續施用第二級毒品，累犯，處有期徒刑陸月；第一次扣
案之玻璃頭內之安非他命殘渣沒收銷燬之，上開與安非他命殘渣
分離後之空玻璃頭壹個、安非他命吸食器壹組、橡皮筋壹條均沒
收；第二次扣案之殘渣袋內之安非他命殘渣沒收銷燬之，上開與
安非他命殘渣分離後之空袋壹個、安非他命吸食器壹組均沒收。
又施用第二級毒品，累犯，處有期徒刑柒月；第三次扣案之安非
他命壹包（含袋重零點肆公克）沒收銷燬之，第四次扣案之玻璃
頭壹個、第五次扣案之玻璃頭吸食器壹個均沒收。應執行有期徒
刑壹年；第一次扣案之玻璃頭內之安非他命殘渣、第二次扣案之
殘渣袋內之安非他命殘渣、第三次扣案之安非他命壹包（含袋重
零點肆公克）均沒收銷燬之，第一次扣案與安非他命殘渣分離後
之空玻璃頭壹個、安非他命吸食器壹組、橡皮筋壹條均沒收；第
二次扣案與安非他命殘渣分離後之空袋壹個、安非他命吸食器壹
組、第四次扣案之玻璃頭壹個、第五次扣案之玻璃頭吸食器壹個
均沒收。
一、犯罪事實及理由：
（一）甲○○曾因1 犯施用毒品案件，經本院裁定送觀察、勒戒
      後，認無繼續施用毒品傾向，於民國（下同）93年12月27
      日出所，由台灣苗栗地方法院檢察署檢察官於93年12月30
      日以93年度毒偵字第1422號為不起訴處分確定。甲○○又
      曾因2 犯施用第2 級毒品案件，於94年5月9日，經本院以
      94年度苗簡字第260 號刑事簡易判決，判處有期徒刑3 月
      ，於94年7 月29日判決確定，並於94年8 月30日易科罰金
      執行完畢。
（二）甲○○猶不知悔改，於前次觀察、勒戒執行完畢後5 年內
      ，又基於施用第2 級毒品安非他命之概括性犯意，自94年
      9 月間某日起，至95年6 月30日前不詳時日止，在苗栗縣
      苗栗市○○路582 號「吉祥旅社」及其他不詳處所等地點
      ，以2 、3 日施用1 次之頻率，將第2 級毒品安非他命置
      於玻璃球吸食器內，下以火燒烤吸取其產生煙霧之方式，
      連續非法施用第2 級毒品安非他命多次。
（三）甲○○又基於施用第2 級毒品安非他命之接續性犯意，自
      95年7 月1 日以後某日起，至95年11月20日晚上11時許止
      ，在苗栗縣苗栗市○○路582 號「吉祥旅社」208 號房間
      內、苗栗縣苗栗市玉清公園廁所內、苗栗縣苗栗市○○路
      ○ 段59號5A江健平（由檢察官另案偵辦）租屋處等地，以
      2 、3 日施用1 次之頻率，將第2 級毒品安非他命置於玻
      璃球吸食器內，下以火燒烤吸取其產生煙霧之方式，接續
      非法施用第2 級毒品安非他命多次。
（四）嗣分別於下列時、地，為警查獲：
 （1）苗栗縣警察局刑警大隊員警，於95年6 月23日下午4 時許
      ，至苗栗縣苗栗市○○路889 號4 樓「泉順賓館」507 號
      房臨檢，除在床頭窗戶旁查獲安非他命吸食器1 組，及在
      地板之排水管內查獲玻璃頭1 個（內有安非他命殘渣）、
      橡皮筋1 條，均予以查扣外，並將甲○○帶回警局採尿送
      驗，結果發現其尿液確呈有甲基安非他命陽性反應（95年
      度毒偵字第1072號）。
 （2）苗栗縣警察局苗栗分局偵查隊員警，持本院核發之搜索票
      ，於95年6 月26日下午4 時45分許，至苗栗縣苗栗市○○
      路889 號4 樓「泉順賓館」505 、508 號房間搜索，並同
      時清查其他房間之住宿人口時，在甲○○投宿之507 號房
      間內查獲吸食器1 組、安非他命殘渣袋1 個外，並將甲○
      ○帶回分局採尿送驗，結果發現其尿液仍呈有甲基安非他
      命陽性反應（95年度毒偵字第999號）。
 （3）苗栗縣警察局苗栗分局南苗派出所員警，於95年8 月7 日
      晚上11時05分許，接獲民眾報案指稱，有人在苗栗縣苗栗
      市○○里○○路582 號「吉祥旅社」207 號房間施用毒品
      ，乃於同日晚上11時15分許，前往該旅館房間臨檢，碰巧
      甲○○走出房間，甲○○見到警方立即跑回房間，將手上
      之安非他命1 包（含袋重0.4 公克）丟棄在床上化妝盒上
      ，仍為警所查扣，警方將甲○○帶回派出所採尿送驗，結
      果發現其尿液仍呈有甲基安非他命陽性反應（95年度毒偵
      字第1086號）。
 （4）苗栗縣警察局刑警大隊員警，於95年8 月2 日下午3 時許
      ，在警局內對毒品列管人口甲○○採尿送驗，結果發現其
      尿液仍呈有甲基安非他命陽性反應（95年度毒偵字第1223
      號）。
 （5）苗栗縣警察局苗栗分局偵查隊員警，於95年10月8 日凌晨
      1 時30分許，在苗栗縣苗栗市○○路與新莊街口，將騎機
      車未開大燈之甲○○攔下臨檢，除在甲○○之背包內扣得
      吸食安非他命用之玻璃頭1 個外，並將甲○○帶回分局採
      尿送驗，結果發現甲○○之尿液仍呈有甲基安非他命陽性
      反應（95年度毒偵字第1381號）。
 （6）苗栗縣警察局刑警大隊員警，持本院核發之搜索票，於95
      年11月21日上午6 時50分許，至苗栗縣苗栗市○○路1 段
      59號5A江健平之租屋處執行搜索時，除扣得甲○○所有之
      玻璃頭吸食器1 個外，並將在場之甲○○帶回警局採尿送
      驗，結果發現其尿液確呈有甲基安非他命陽性反應（95年
      度毒偵字第1566號）。
（五）案經苗栗縣警察局移送及苗栗縣警察局苗栗分局報請台灣
      苗栗地方法院檢察署檢察官偵查起訴，及由苗栗縣警察局
      移送及苗栗縣警察局苗栗分局報請同署檢察官追加起訴。
二、證據名稱：
（一）本案犯罪事實：
 （1）95年度毒偵字第1072號偵查卷部分：
    被告甲○○於警詢時及本院審理中之自白。
    照片1 張。
    濫用藥物尿液檢驗監管紀錄表、苗栗縣警察局刑警大隊偵
      辦毒品案尿液鑑驗代碼對照表、中山醫學大學附設醫院檢
      驗科藥物檢測中心95年7 月6 日尿液檢驗報告等各1 份。
    第1 次扣案之安非他命吸食器1 組、玻璃頭1 個（內有安
      非他命殘渣）、橡皮筋1 條。
    刑案資料查註紀錄表、台灣高等法院被告前案紀錄表。
 （2）95年度毒偵字第999號偵查卷部分：
    被告甲○○於警詢時及本院審理中之自白。
    照片4 張。
    濫用藥物尿液檢驗監管紀錄表、苗栗縣警察局苗栗分局查
      獲違反毒品危害防制條例嫌疑人尿液檢體編號對照表、中
      山醫學大學附設醫院檢驗科藥物檢測中心95年7 月6 日尿
      尿液檢驗報告等各1 份。
    第2 次扣案之安非他命吸食器1 組、安非他命殘渣袋1 個
      。
    刑案資料查註紀錄表、台灣高等法院被告前案紀錄表。
 （3）95年度毒偵字第1086號偵查卷部分：
    被告甲○○於警詢時及偵、審中之自白。
    照片5 張。
    濫用藥物尿液檢驗監管紀錄表、苗栗縣警察局苗栗分局查
      獲違反毒品危害防制條例嫌疑人尿液檢體編號對照表、中
      山醫學大學附設醫院檢驗科藥物檢測中心95年8 月24日尿
      尿液檢驗報告等各1 份。
    第3 次扣案之安非他命1包（含袋重0.4公克）。
    刑案資料查註紀錄表、台灣高等法院被告前案紀錄表。
（二）追加起訴犯罪事實：
 （1）95年度毒偵字第1223號偵查卷部分：
    被告甲○○於警詢時及本院審理中之自白。
    苗栗縣警察局刑警大隊偵辦毒品案尿液鑑驗代碼對照表、
      中山醫學大學附設醫院檢驗科藥物檢測中心95年8 月17日
      尿液檢驗報告等各1 份。
    刑案資料查註紀錄表、台灣高等法院被告前案紀錄表。
 （2）95年度毒偵字第1381號偵查卷部分：
    被告甲○○於警詢時及偵、審中之自白。
    照片2 張。
    濫用藥物尿液檢驗監管紀錄表、苗栗縣警察局苗栗分局查
      獲違反毒品危害防制條例嫌疑人尿液檢體編號對照表、中
      山醫學大學附設醫院檢驗科藥物檢測中心95年10月19日尿
      尿液檢驗報告等各1 份。
    第4 次扣案之玻璃頭1個。
    刑案資料查註紀錄表、台灣高等法院被告前案紀錄表。
 （3）95年度毒偵字第1566號偵查卷部分：
    被告甲○○於警詢時及偵、審中之自白。
    照片3 張。
    濫用藥物尿液檢驗檢體監管紀錄表、中山醫學大學附設醫
      院檢驗科藥物檢測中心95年11月30日尿液檢驗報告等各1
      份。
    第5 次扣案之玻璃頭吸食器1 個。
    刑案資料查註紀錄表、台灣高等法院被告前案紀錄表。
三、新舊法之比較適用：
    按被告行為後，刑法業於94年2 月2 日修正公布，並於95年
    7 月1 日施行。按行為後法律有變更者，適用行為時之法律
    ，但行為後之法律有利於行為人者，適用最有利於行為人之
    法律，現行刑法第2 條第1 項定有明文。又以本次刑法修正
    之比較新舊法，應就罪刑有關之共犯、未遂犯、想像競合犯
    、牽連犯、連續犯、結合犯，以及累犯加重、自首減輕暨其
    他法定加減原因（如身分加減）與加減例等一切情形，綜其
    全部罪刑之結果而為比較，有最高法院95年5 月23日95年度
    第8 次刑庭會議決議可資參照。再按比較適用最有利於行為
    人之法律，應就罪刑有關之一切情形比較其全部結果，而為
    一體之適用，不應一部分適用新法，一部分適用舊法，最高
    法院29年度上字第964 號判例意旨參照。查被告甲○○於95
    年7 月1 日以前施用安非他命之犯行部分，其中：
（1）刑法第56條連續犯之規定，業於94年1 月7 日修正刪除，
     於94年2 月2 日經總統公布，並於95年7 月1 日施行，則
     被告甲○○於新法修正施行前之多次施用安非他命之犯行
     ，因行為後新法業已刪除連續犯之規定，此刪除雖非犯罪
     構成要件之變更，但顯已影響行為人刑罰之法律效果，自
     屬法律有變更，依新法第2 條第1 項規定，比較新、舊法
     結果，仍應適用較有利於被告甲○○之行為時法律即舊法
     論以連續犯，至被告甲○○於新法施行後之多次施用安非
     他命犯行，因修正後之刑法已刪除連續犯之規定，自應適
     用新法予以論罪，再與新法施行前所犯之連續施用安非他
     命犯行，併合處罰。
（2）被告甲○○曾因施用第2 級毒品案件，於94年5 月9 日，
     經本院以94年度苗簡字第260 號刑事簡易判決，判處有期
     徒刑3 月，於94年7 月29日判決確定，並於94年8 月30日
     易科罰金執行完畢，有台灣高等法院被告前案紀錄表附卷
     可稽，被告甲○○於95年7 月1 日刑法修正施行前之犯行
     ，既符合於5 年以內再故意犯本件有期徒刑以上之罪，不
     論依修正前之刑法第47條，或修正後之刑法第47條第1 項
     之規定，均構成累犯，對被告甲○○而言並無有利或不利
     之情形，自不生新舊法比較之問題，應逕依修正前之刑法
     第47條，論以累犯，並加重其刑。
（3）被告甲○○行為後，刑法第51條第5 款業已修正，修正前
     刑法第51條規定，數罪併罰，分別宣告其罪之刑，依左列
     各款定其應執行者，其中第5 款規定：「宣告多數有期徒
     刑者，於各刑中之最長期以上，各刑合併之刑期以下，定
     其刑期。但不得逾20年。」修正後刑法第51條第5 款規定
     ：「宣告多數有期徒刑者，於各刑中之最長期以上，各刑
     合併之刑期以下，定其刑期。但不得逾30年。」比較結果
     ，修正後刑法並非較有利於行為人，依刑法第2 條第1 項
     前段之規定，仍應依修正前刑法第51條第5 款之規定，定
     其應執行之刑（台灣高等法院。暨所屬法院因應新修正刑
     法施行座談會彙編第107頁、第108頁） 。
（4）按刪除連續犯規定之修正理由已有：「至連續犯之規定廢
     除後，對於部分習慣犯，例如竊盜、吸毒等犯罪，是否會
     因適用數罪併罰而使刑罰過重產生不合理之現象一節，在
     實務運用上應可參考德、日等國之經驗，委由學界及實務
     界以補充解釋之方式，發展接續犯之概念，對於合乎接續
     犯或包括的1 罪之情形，認為構成單一之犯罪，以限縮數
     罪併罰之範圍，用以解決上述問題」之說明，且按刑事法
     若干犯罪行為態樣，本質上原具有反覆、延續實行之特徵
     ，立法時既予特別歸類，定為犯罪構成要件之行為要素，
     則行為人基於概括之犯意，在密切接近之一定時、地持續
     實行之複次行為，倘依社會通念，於客觀上認為符合一個
     反覆、延續性之行為觀念者，於刑法評價上，即應僅成立
     一罪。而毒品因有高度之成癮性及濫用性，施用毒品之行
     為本身，顯然具有反覆性及延續性之特徵，如將「持續多
     次施用毒品行為」評價為數罪，恐與「刑罰過度評價禁止
     原則」相悖，並有違憲法所揭櫫之比例原則。本案被告甲
     ○○自95年7 月1 日以後之多次施用安非他命犯行，據其
     向檢察官及本院供稱：其約2 、3 日施用1 次安非他命等
     語，足見被告甲○○施用安非他命之犯行，短時間相當密
     集，且具有高度成癮性，自應論以接續犯（參照台灣高等
     法院暨所屬法院95年法律座談會刑事類提案第13號）。
四、應適用之法條：
（一）刑事訴訟法第273 條之1 第1 項、第299 條第1 項前段、
      第310 條之2 、第454 條第1 項。
（二）毒品危害防制條例第10條第2 項、第18條第1項前段。
（三）刑法第11條前段、第2 條第1 項、修正前刑法第56條、修
      正前、後刑法第47條、修正前刑法第51條第5 款、第38條
      第1 項第2 款。
五、本判決係依刑事訴訟法第310 條之2 、第454 條第1 項製作
    ，依法僅記載當事人欄、主文、犯罪事實、證據名稱以及應
    適用之法條，其中犯罪事實部分，依同法第308 條之修正立
    法理由，亦僅記載犯罪構成要件事實，關於刑罰加重事由（
    含累犯在內）免予記載（法院辦理刑事訴訟案件應行注意事
    項第144 點參照），但仍於主文予以表明，並於應適用之法
    條欄予以引用。如不服本判決，應於判決送達之日起10日內
    ，向本院提起上訴。
本案經檢察官蕭慶賢到庭執行職務。
中　　華　　民　　國　 　96 　　年　　1　  月　　2  　日
                  刑事第三庭    法　官　柳章峰
以上正本證明與原本無異。
如不服本判決，應於判決送達後10日內向本院提出上訴狀（應抄
附繕本）。告訴人或被害人如對於本判決不服者，應具備理由請
求檢察官上訴，其上訴期間之計算係以檢察官收受判決正本之日
期為準。
                                書記官  陳采瑜
中　　華　　民　　國　　96　　年　　1 　　月　　2 　　日
附記論罪之法條全文：
毒品危害防制條例第10條第2 項：
施用第二級毒品者，處3年以下有期徒刑。
